【裁判字號】    95,交上訴,64
【裁判日期】    951031
【裁判案由】    公共危險等
【裁判全文】
臺灣高等法院高雄分院刑事判決        95年度交上訴字第64號
上  訴  人  臺灣高雄地方法院檢察署檢察官
被      告  乙○○
選任辯護人  王梵緒律師
上列上訴人因被告公共危險等案件，不服臺灣高雄地方法院95年
度交訴字第96號95年6 月30日第一審判決（起訴案號：臺灣高雄
地方法院檢察署95年度偵字第4477號），提起上訴，本院判決如
下：
    主  文
上訴駁回。
    理  由
一、公訴意旨略以：被告乙○○於民國94年11月2 日11時30分許
    ，駕駛車牌號碼YZ-1141號自小貨車（下稱系爭貨車），沿
    高雄市三民區○○○路由西往東方向行駛，行經該路7號前
    ，本應注意汽車行駛時，駕駛人應注意車前狀況及兩車併行
    之間隔，並隨時採取必要之安全措施，而依當時情形，天候
    晴、日間市區○○道路○路面乾燥無障礙，視距良好之情形
    ，又無其他不能注意之情事，竟疏未注意，而未與同向前方
    沿慢車道行駛由告訴人丙○○所騎乘之腳踏車保持安全併行
    之間隔，致系爭貨車右側車身擦撞告訴人之腳踏車左側把手
    ，使告訴人人車倒地，受有左肘、左前臂、左下膝、左外踝
    多處挫擦傷等傷害。詎被告於肇事後並未下車察看，即逕自
    駕車逃逸，嗣經告訴人記下肇事車輛之車號報警處理因而循
    線查獲，因認被告涉犯刑法第284 條第1 項前段之過失傷害
    罪及同法第185條之4肇事逃逸罪。
二、按犯罪事實應依證據認定之，無證據不得認定犯罪事實；又
    不能證明被告犯罪者，應諭知無罪之判決；刑事訴訟法第15
    4 條第2 項、第301 條第1 項分別定有明文。再者刑事訴訟
    上證明之資料，無論其為直接或間接證據，均須達於通常一
    般之人均不致有所懷疑，而得確信其為真實之程度，始得據
    為有罪之認定，若其關於被告是否犯罪之證明未能達此程度
    ，而有合理懷疑之存在，致使無從形成有罪之確信，根據「
    罪證有疑，利於被告」之證據法則，即不得遽為不利被告之
    認定（參照最高法院76年台上字第4986號判例）。且刑事訴
    訟法第161條已於91年2月8日修正公布，其第1項規定：檢察
    官就被告犯罪事實，應負舉證責任，並指出證明之方法。因
    此，檢察官對於起訴之犯罪事實，應負提出證據及說服之實
    質舉證責任。倘其所提出之證據，不足為被告有罪之積極證
    明，或其指出證明之方法，無從說服法院以形成被告有罪之
    心證，基於無罪推定之原則，自應為被告無罪判決之諭知（
    參照最高法院92年台上字第128號判例）。
三、公訴人認被告涉犯上揭罪嫌無非係以：告訴人即證人丙○○
    、證人吳黃秀蘭及余慶隆於警訊、偵查中之證述及道路交通
    事故現場圖、道路交通事故調查報告表(一)(二)、交通事故談話
    紀錄表及乃榮醫院診斷證明書等資料為論據。證人丙○○、
    吳黃秀蘭及余慶隆於警訊及偵查中所為之陳述，係被告以外
    之人於審判外所為之陳述，當事人於本院審理時，未於言詞
    辯論終結前聲明異議，本院審酌其等上開所為之陳述，並無
    不法取供之情形，認為適當，依刑事訴訟法第159 條之5 第
    2 項規定，視為同意作為本案證據使用，自有證據能力，均
    得為證據。訊據被告固坦承系爭貨車為其所有，且伊平日有
    使用該貨車，然堅決否認有何過失傷害及肇事逃逸之犯行，
    辯稱：案發當日，伊根本沒有駕駛系爭貨車經過該肇事路段
    ，當時伊在橋頭住處，伊平日使用系爭貨車之時間係每天早
    上7 時30 分 至9 時30分，伊會駕駛系爭貨車替證人吳黃秀
    蘭送貨至高雄縣大社鄉，約於早上9 時30分以後，伊即開另
    部自小客車返回橋頭，系爭貨車都停放在證人吳黃秀蘭左營
    住處等語。
四、經查：
  (一)證人丙○○於94年11月2 日11時30分許，騎乘腳踏車，沿高
    雄市三民區○○○路由西往東方向之慢行道行駛，途經該路
    段7 號前，遭同方向由後方駛來之系爭貨車之右側車身擦撞
    其腳踏車左側把手，使證人丙○○人車倒地，並受有左肘、
    左前臂、左下膝、左外踝多處挫擦傷等傷害，且當時系爭貨
    車之駕駛，並未下車察看證人丙○○傷勢，即逕自駕車逃逸
    ，丙○○隨即起身記下肇事車輛之車號並報警處理等情，業
    據證人丙○○於警詢、偵訊及原審審理時證述明確（見警詢
    筆錄第6 頁、偵訊筆錄第5 頁及原審卷第35-39 頁），且有
    道路交通事故現場圖、道路交通事故調查報告表(一)(二)、高雄
    市政府警察局交通大隊交通事故談話紀錄表各1 紙、乃榮醫
    院診斷證明書、高雄市政府警察局三民第一分局十全派出所
    車禍處理紀錄簿及現場照片19張等資料附卷可稽。而依上開
    交通事故談話紀錄表，證人丙○○於員警到現場時，即明確
    告知員警肇事車輛之車牌號碼為YZ-1141 號、車型為藍色自
    小貨車，而觀之系爭貨車之照片（附於警卷第26-30 頁），
    車型確為自小貨車，且顏色為藍色，與證人丙○○證述肇事
    車輛之特徵相符。佐以證人丙○○於原審審理時證稱：「（
    車禍發生前你是否認識被告？）不認識」、「（車禍發生前
    你是否看過這台小貨車？）沒有」等語（見本院95年6 月1
    日審判筆錄，第35頁），既然證人丙○○於案發前未曾見過
    系爭貨車，也不認識被告，則證人丙○○不可能故意編撰係
    被告所有之系爭貨車與之發生車禍事故始然。又被告於原審
    審理時自承系爭貨車之車牌是監理所發的，不是偽造或變造
    的等語（見原審卷第89頁），足認證人丙○○上開證詞，應
    堪採信。故此，證人丙○○確於前揭時地，遭系爭貨車擦撞
    ，導致其受有上開傷害，且系爭貨車肇事後立即逃逸等情，
    堪信為真實。
  (二)系爭貨車雖為被告所有，然系爭貨車除被告使用外，證人余
    慶隆（稱被告為姪女婿）、甲○○（余慶隆之子）亦曾駕駛
    過系爭貨車等情，亦經證人余慶隆、甲○○、余文水（余慶
    隆之子）及嚴國秀（稱被告為姊夫）於警詢、偵訊或原審審
    理時證述明確。證人余慶隆於警詢時證稱：「（據乙○○表
    示你有使用YZ-1141 號自小貨車是否實在？）有的」等語（
    見警卷第4 頁）；其於偵訊時證稱「（94年11月2 日早上11
    點半有無開車號YZ-1141 號自小貨車？）日期我忘記了。但
    如果有跟他借車都是下午3 點以後才開出去）」等語（見偵
    卷第6 頁）；其於原審審理時證稱：「（YZ-1141 號自小貨
    車，甲○○是否有在使用？）有，他會用來送貨。」、「（
    你借這台貨車幾次？）3 次，都是在案發之前，而且我也很
    久沒有開該部貨車。」、「（你於檢察官面前說，你如果有
    借貨車都是在下午3 時過後是否實在？）實在」等語（見原
    審95年6 月22日審判筆錄）。證人甲○○於原審審理時證稱
    ：「（該輛貨車除了你以外還有何人開過？）我及被告平常
    有在使用，我弟弟余文水沒有用過，我父親余慶隆只有在案
    發之前開過該台貨車幾次去釣魚，之後就沒有使用」等語（
    同上開審判筆錄，第70頁）。證人余文水於原審審理證稱：
    「（甲○○是否使用過該部自小貨車？）是，他要送我們家
    及阿姨家的貨」等語（同上開審判筆錄）。證人嚴國秀於原
    審審理時證稱：「（該部自小貨車平常是哪一些人在使用？
    ）就被告及甲○○」、「（甲○○是否有經常借車？）經常
    ，幾乎天天，最多不會超過2 天就來借車」等語（同上開審
    判筆錄）。是依上開證人之證詞，被告、余慶隆及甲○○均
    曾駕駛過系爭貨車，且被告與甲○○幾乎每天使用系爭貨車
    送貨，即被告並非駕駛系爭貨車之唯一人選，故此，案發當
    時是否系爭貨車即是被告駕駛，尚有可疑。
  (三)公訴人以證人吳黃秀蘭（被告之岳母）及余慶隆之證詞認定
    案發當時應係被告駕駛系爭貨車。然證人余慶隆於偵訊時僅
    證稱伊向被告借系爭貨車都係於下午3 點以後等語，然此無
    法推論案發當時係被告駕駛系爭貨車。而證人吳黃秀蘭於偵
    訊時係證稱：系爭貨車平日停放在其位於高雄市左營區○○○路177 巷15號住處，而被告使用系爭貨車送貨之時間為早
    上，而94年11月2 日當日並無其他人借用該系爭貨車等語（
    見偵卷第28頁及第33頁）。依證人吳黃秀蘭之證詞，亦僅能
    證明被告平日有使用系爭貨車送貨，亦無法遽以認定被告即
    為肇事者。此外，證人甲○○於原審審理時亦證稱：案發當
    日伊有駕駛系爭貨車送貨等語（同上開審判筆錄），足認證
    人吳黃秀蘭證稱案發當日無他人使用系爭貨車等語，與事實
    不符。準此，證人吳黃秀蘭及余慶隆之上開證詞，均無法證
    明案發當時確實係被告駕駛系爭貨車。
  (四)再者，證人丙○○於原審審理時亦證稱：車禍發生當時伊沒
    有看到駕駛人為何人及當時共有幾人在車上等語（見原審95
    年6 月1 日審判筆錄及95年6 月22日審判筆錄）。準此，證
    人丙○○之上開證詞亦僅能證明肇事車輛之車號係YZ-1141
    號，要難以此認定被告為案發當時之駕駛人。佐以，證人嚴
    國秀及吳黃秀蘭證稱：被告約於每日早上7 點多，駕駛系爭
    貨車至高雄縣大社鄉送貨，約於早上8 點30分即會回到左營
    吳黃秀蘭住處，並將系爭貨車停放在左營住處之車庫後，即
    駕駛自小客車或機車送小孩上學，嗣後即駕駛自小客車返回
    高雄縣橋頭鄉○○路92之21號其母親鄧清女住處休息，直至
    晚上10點才會駕車返回左營等語（見原審95年6 月22日審判
    筆錄第74頁、偵卷第28頁），與證人鄧清女於原審審理時證
    稱被告約於每日早上10點駕駛自小客車返回高雄縣橋頭鄉其
    住處等語情節相符（見原審95年6 月1 日審判筆錄）。益徵
    被告前開辯解，應非虛佞不實。是以，依證人吳黃秀蘭及嚴
    國秀之證詞，被告平日駕駛系爭貨車之路線係往返高雄市左
    營與高雄縣大社鄉，且駕駛系爭貨車時間為早上7 點至9 點
    左右，與本件案發地點高雄市三民區○○○路及案發時間（
    早上11點30分）均不吻合。嗣證人甲○○於本院審理時結證
    ：94年11月2 日，我有駕駛YZ-1141 號小貨車送貨，我家在
    市場做生意，有5 家店要送貨，如果有叫貨10點過後，我就
    去裝貨開始送貨，我從左營出發，送到中午12點過後，當日
    10點至12點這段時間，確實是我使用小貨車沒錯，但我印象
    中沒有經過九如二路。我在原審供稱是當天車禍11點30分後
    才使用小貨車應屬有誤，應以今日我說的為準。當日10點至
    12點間，小貨車是我開的沒錯等語（本院95年10月19日審判
    筆錄）。由上觀之，本件車禍發生之時，既係證人甲○○駕
    駛YZ-1141 號小貨車，自與被告無涉，至為明確。
五、綜上所述，被告所辯上情，堪以採信。此外，復查無其他確
    切之證據足證被告有公訴人所指之犯行，依上開判例之意旨
    ，應認不能證明被告犯罪，則原審所為被告無罪之諭知，尚
    無不當。公訴人上訴意旨，雖指稱：證人甲○○審理中證稱
    ：吳黃秀蘭知道伊有經常使用系爭貨車，94年11月2 日11時
    30分許，伊在左營哈囉市場做生意，未途經車禍現場，該時
    間之前，伊未使用系爭貨車，該時間之後，伊才有使用系爭
    貨車，伊駕駛系爭貨車之路線為：博愛路、自由路、自由路
    、十全路、民族路、光華路，不可能會越出上開路線範圍等
    情，此有原審95年6 月22日之審判筆錄附卷可按，綜合上開
    證人甲○○之證言，顯然於系爭肇事之時間，甲○○未駕駛
    系爭貨車途經肇事地點，而是被告自己駕駛系爭貨車途經該
    處等語。然查證人甲○○於本院審理時已結稱案發當時，係
    其駕駛小貨車無誤，僅供稱沒有印象經過九如二路等情，且
    供述其原審與本院之前後陳述不同，以在本院所說為正確，
    已如前述。足見本件車禍肇事者應以甲○○嫌疑最大，而甲○○涉犯上開罪嫌，已經原審移送檢察官偵辦中，本件應與
    被告無涉，至為明確。公訴人上訴意旨，仍執前詞，指摘原
    判決不當，為無理由，應予駁回。
據上論斷，應依刑事訴訟法第368 條，判決如主文。
本案經檢察官陳宗吟到庭執行職務。
中    華    民    國    95    年    10    月    31    日
                  刑事第三庭    審判長法  官   周賢銳
                                      法  官   黃仁松
                                      法  官   謝宏宗
以上正本證明與原本無異。
肇事逃逸部分，檢察官如不服本判決應於收受本判決後10日內向
本院提出上訴書狀，其未敘述上訴理由者，並得於提起上訴後10
日內向本院補提理由書狀（均須按他造當事人之人數附繕本）「
切勿逕送上級法院」。
過失傷害部分不得上訴。
中    華    民    國    95    年    11    月    2     日
                                      書記官   熊惠津
                                                 A


司法院資訊處製作；財團法人民間司法改革基金會備份。
